臺灣高等法院刑事裁定
109年度聲再字第473號
再審聲請人
即受判決人  吳明峰



代  理  人  陳慶鴻律師
            周信宏律師
            周威良律師
上列聲請人因強盜案件，對於本院89年度上訴字第3299號，中華
民國90年2月13日第二審確定判決（原審案號：臺灣板橋地方法
院少年法庭89年度少訴字第15號，起訴案號：臺灣板橋地方檢察
署89年度板偵字第2828號），聲請再審，本院裁定如下：
    主  文
本件開始再審。
    理  由
一、聲請意旨略稱：原判決認定被告有罪所憑之證據即本件經將
    被告送請法務部調查局實施測謊鑑定，其中被告稱：「（一
    ）其不知何人搶劫張淑微；（三）其未曾於案發地點作案。
    經測試情緒波動之反應，應係說謊。」有該局（八八）陸（
    三）字○○○○○○○○號鑑定通知書在卷可憑（同上少調卷第一五
    一頁），亦可佐證被告確有為強盜犯行，被害人張淑微及證
    人謝淑芬所證述，應與事實相符為可採。惟上開甲○○於88年
    10月10月12日接受接受法務部調查局進行測謊鑑定，針對其
    未持西瓜刀搶劫被害人張○○等問項，鑑定結果為甲○○說謊。
    經監察院向法務部調查局調閱並檢視其測謊錄影過程及相關
    圖譜資料，發現在4回施測過程中，第2回施測之圖譜膚電反
    應（GSR）係紅色曲線，斷裂處似以徒手繪製藍線接續，並
    非均由測謊儀器產出平滑曲線；而第4回施測圖譜所載問項
    次序，與實際勘驗錄影提問之問項次序不同，故僅第1、3回
    施測圖譜得進行判斷。惟該2回施測問卷之問題，因甲○○曾
    有偷竊前科，故於第1回控制問題「偷東西否」均回答「是
    」，無從與相關問題進行比較，且該2回相關問題的膚電反
    應（GSR）振幅也未均大於無關問題，與其「法務部調查局
    測謊判圖分析表」所載不符，依判圖原理也無從獲得「說謊
    」結論。該測謊鑑定之測謊圖譜及測謊錄影過程，俱未經原
    確定判決之法院調查、審酌，屬刑事訴訟法第420條第1項第
    6款之新事證，得開啟再審程序。」有監察院109/01/15審議
    之109司調0004案調查報告在卷可稽，為此爰依刑事訴訟法
    第420條第1項第6款之規定聲請再審，以免冤抑等與。
二、按有罪之判決確定後，因發現新事實或新證據，單獨或與先
     前之證據綜合判斷，足認受有罪判決之人應受無罪、免訴
    、免刑或輕於原判決所認罪名之判決者，為受判決人之利益
    ，得聲請再審；第1項第6款之新事實或新證據，指判決確定
    前已存在或成立而未及調查斟酌，及判決確定後始存在或成
    立之事實、證據，刑事訴訟法第420條第1項第6款、第3項定
    有明文。經查，本案上開法務部調查局88年10月16日(88)陸
    (三)字第00000000號測謊檢定通知書全卷資料影本9頁及錄
    影光碟1片，曾經於監察院監察院109/01/15審議之109司調0
    004案調查中經勘驗，勘驗結果明確記載「：3.勘驗本案測
    謊過程錄影片及測謊圖譜，說明如下：(2)圖譜分析：以下
    提問非逐字按照問卷所載題目提問，先予敘明。〈1〉第1回施
    測：《1》圖譜所載順序為0-0-0-0-0-0-0-0-0。…〈2〉第2回施
    測：圖譜所載順序為0-0-0-0-0-0-0-0。…〈3〉第3回施測(沈
    默測試):順序為0-0-0-0-0-0-0-0-0-0。…〈4〉第4回施測(緊
    張高點法)：(1)勘驗測謊過程得知提問問項如下，非問卷所
    載題目。〈5〉勘驗測謊過程得知提問順序為0-0-0-0-0-0-0。
    但圖譜所載提問順序為0-0-0-0-0-0-0-0，兩者不一致(見本
    院卷第269頁)。再依上開監察院之調查報告明確認為：「甲
    ○○於88年10月12日接受法務部調查局進行測謊鑑定，針對其
    未持西瓜刀搶劫被害人張○○等問項，鑑定結果為甲○○說謊。
    經本院向法務部調查局調閱並檢視其測謊錄影過程及相關圖
    譜資料，發現在4回施測過程中，第2回施測之圖譜膚電反應
    （GSR）係紅色曲線，斷裂處似以徒手繪製藍線接續，並非
    均由測謊儀器產出平滑曲線；而第4回施測圖譜所載問項次
    序，與實際勘驗錄影提問之問項次序不同，故僅第1、3回施
    測圖譜得進行判斷。惟該2回施測問卷之問題，因甲○○曾有
    偷竊前科，故於第1回控制問題「偷東西否」均回答「是」
    ，無從與相關問題進行比較，且該2回相關問題的膚電反應
    （GSR）振幅也未均大於無關問題，與其「法務部調查局測
    謊判圖分析表」所載不符，依判圖原理也無從獲得「說謊」
    結論。該測謊鑑定之測謊圖譜及測謊錄影過程，俱未經原確
    定判決之法院調查、審酌，屬刑事訴訟法第420條第1項第6
    款之新事證，得開啟再審程序。」上開調查報告所得結論，
    亦有法務部調查局88年10月16日(88)陸(三)字第00000000號
    測謊檢定通知書全卷資料影本所附之圖譜在卷可佐(見本院
    卷第59至62頁)，足見本件聲請人甲○○於88年10月10月12日
    接受接受法務部調查局進行測謊鑑定，確存在有重大瑕疵。
    上開調查報告所依憑之勘驗紀錄及測謊圖譜係屬新證據，與
    先前之證據綜合判斷，已達到足認受有罪判決之聲請人應受
    無罪之判決。
三、綜上所述，聲請再審意旨所主張之上開新證據，攸關聲請人
    否涉犯原確定判決所認定之犯罪事實，此項新證據為有罪判
    決確定後始發現，而為事實審法院未及調查斟酌，且自形式
    上觀察，確實有足以推翻原確定判決認定事實的高度可能性
    ，亦即可能影響判決的結果或本旨，核與刑事訴訟法第420
    條第1項第6款、第3項規定相符，已堪認本件確實具有再審
    之理由，而應為開始再審之裁定。又由於依據聲請意旨上開
    所主張之新證據，已足以認定確實有足以推翻原確定判決認
    定事實的高度可能性，是其餘聲請意旨所主張之事由，與本
    件是否符合提起再審之程序，已無甚關涉，爰均不再贅載論
    斷，附此敘明。
四、爰依刑事訴訟法第435條第1項，裁定如主文。
中　　華　　民　　國　　110 　年　　7 　　月　　14　　日
                  刑事第十九庭  審判長法　官  曾淑華
                                      法　官  許文章   
                                      法　官  陳文貴
以上正本證明與原本無異。
如不服本裁定，應於收受送達後3日內向本院提出抗告狀。
                                      書記官  俞妙樺
中　　華　　民　　國　　110 　年　　7 　　月　　14　　日